臺灣高等法院臺中分院刑事裁定　　　　　96年度聲再字第33號
再審聲請人
即受判決人　甲○○
上列聲請人因偽造有價證券案件，對於本院民國91年度上訴字第
2027號92年10月16日確定判決聲請再審，本院裁定如下：
    主  文
再審之聲請駁回。
    理  由
一、聲請意旨略稱：
    鈞院91年上訴字第2027號自訴人自訴偽造有價證券確定有罪
    判決，因發現確實新證據，足以動搖原確定判決，依法聲請
    再審事：
  (一)依卷內訴訟資料顯示，雙方（即自訴人第一銀行與被告即聲
    請人）依相同模式之支票交易4年，兌現支票1千餘張，倘支
    票偽造，客觀上還得修正為正常支票，一一兌現，故凡能兌
    現之支票，支票絕對是真的，絕非偽造。
  (二)刑事訴訟法第421條所謂發現確實之新證據，係指當時已經存
    在而發現在後或審判時未經注意之證據，且能動搖原確定判
    決所認定之事實為錯誤者而言，最高法院35年特抗21號著有
    判例。故證物已附於卷內，未經調查斟酌作為有利於被告者
    ，亦屬新證據，且該項證據顯然足為受判決人有利之判決，
    無須經過調查程序，證據本身形式上觀察無顯然之瑕疵而言
    。聲請人已發現該新證據，即台中市票據交換所簽發之「存
    款不足退票單」之發票人姓名，應與原判決認定之證據（附
    表一、二上之「偽造發票人」欄之姓名），不相吻合，換言
    之，犯罪證據何在？失所憑據，足以動搖原確定判決。
  (三)卷附資料足認原判決有重大瑕疵，該證物漏未斟酌，雖非事
    後所提出，然依上開判例仍屬新發現之證據。
  (四)原判決附表一、二所列偽造發票人欄之姓名，係從何事實認
    定？僅得依卷內訴訟資料之「台中市票據交換所」簽發之「
    存款不足退票單」上所載姓名（發票人欄）相同引證指列，
    二者本應一致，惟實際上並非一致，足見原判決諸多錯誤，
    有事實與理由矛盾之違法情形，至為明顯，臚列如下：
  1.原判決附表一所載「偽造之發票人」編號1係吳金池，核對
    支票正面及台中市票據交換所存款不足退票單上所載之發票
    人非吳金池，係大甲牧場，二者不相符，核與偽造有價證券
    構成要件不符，原判決顯有違背「經驗法則」及「論理法則
    」。
  2.附表一編號2所載：「偽造之發票人」為「陳溪柏」，亦與上
    述情節相同，正確的發票人，依票據交換所查明填載為「大
    甲牧場甲○○」並非陳溪柏，從而原判決之認定確有瑕疵。
  3.再查附表一所列編號3「蔡永土」、編號4「林松本」、編號
    5「陳邦雄」、編號6「黃伊男」、附表二第4頁編號7「陳溪
    伯」）、編號8「蔡永土」、編號9「黃伊男」，編號10「趙
    善傳」，均能證明係爭支票之發票人為聲請人本人，非原判
    決書上所認定之人，為此請求准予再審云云。
二、按刑事訴訟法第424條規定「依第421條規定，因重要證據漏
    未審酌而聲請再審者，應於送達判決後20日內為之。」而同
    法第421條規定「不得上訴於第三審法院之案件，除前條規
    定外，其經第二審確定之有罪判決，如就足生影響於判決之
    重要證據漏未審酌者，亦得為受判決人之利益，聲請再審。
    」，本件並非不得上訴於第三審法院之案件，本無刑事訴訟
    法第421條規定之適用。又該案經被告上訴第三審後，經最
    高法院於95年6月9日駁回聲請人之上訴而確定，送達判決後
    ，聲請人前已聲請再審，然未附具原判決之繕本及證據，經
    本院以96年度聲再字第16號裁定駁回；聲請人嗣再提起本件
    再審之聲請，早已逾20日之聲請期限，本件聲請人之聲請於
    法未合。
三、另按刑事訴訟法第420條第1項第6款所謂發見新證據，係指
    該證據於事實審法院判決前已經存在，為法院及當事人所不
    知，不及調查斟酌，至其後始行發現，且就證據本身形式上
    觀察，固不以絕對須經調查程序為要件，惟必顯然可認為足
    以動搖原確定判決者，而為受判決人無罪、免訴、免刑或輕
    於原判決所認罪名之判決者為限。故受理聲請再審之最後事
    實審法院，應就聲請再審理由之所謂「新證據」，是否具備
    事實審判決前已經存在，為法院及當事人所不知，事後方行
    發現之「嶄新性」，及顯然可認為足以動搖原確定判決，應
    為無罪、免訴、免刑或輕於原判決所認罪名之「顯然性」二
    要件，加以審查，為判斷應否准予開始再審之準據。
四、查本院91年度上訴字第2027號判決於事實欄已載明「先後偽
    刻如附表五所示吳金池等人之印章後，即持上開偽造之印章
    蓋用於如附表一、二所示支票之發票人欄，而先後偽造如附
    表一、二所示支票。」..... 「其間亦有部分支票，經第一
    銀行大甲分行提示後，由各該支票之付款銀行通知甲○○，
    甲○○再於支票上補蓋大甲牧場或甲○○之印章者（此部分
    不構成偽造有價證券罪）。」；而附表備考欄亦已敘明「該
    張支票僅上開發票人部分為偽造者，只沒收偽造之發票人部
    分。」，是原確定判決認定本件聲請人所偽造之有價證券並
    未包括大甲牧場或甲○○部分，而係支票上其他發票人「吳
    金池」、「陳溪柏」、「蔡永土」、「林松本」、「陳邦雄
    」、「黃伊男」、「趙善傳」等部分，原審認定之事實與卷
    附支票及退票理由單並無矛盾之處。尤其原判決理由欄一、
    （一）第9行亦已將「各該支票暨退票理由單影本」作為證
    據，本件並無聲請人所指「證物未經調查斟酌」之問題。本
    件聲請人縱係依刑事訴訟法第420條第1項第6款聲請再審，
    而誤引刑事訴訟法第421條，亦無理由，併予指明。
三、據上論結，應依刑事訴訟法第433條，裁定如主文。
中　  華　　民　　國　　96　　年　　 3　　月　　16　　日
            刑事第十庭  審判長法  官  林  照  明
                              法  官  蔡  名  曜
                              法  官  李  平  勳
上列正本證明與原本無異。
如不服本裁定，應於裁定送達後五日內向本院提出抗告狀。
                              書記官  許  哲  禎
中　  華　  民　　國　　96　　年 　  3　  月　  20    日
